臺灣臺中地方法院刑事判決             100年度訴字第2012號
公  訴  人  臺灣臺中地方法院檢察署檢察官
被      告  陳冠勳
上列被告因違反毒品危害防制條例案件，經檢察官提起公訴（10
0年度毒偵字第1114號），被告於準備程序中就被訴事實為有罪
之陳述，經告知簡式審判程序之旨，並聽取公訴人、被告之意見
後，由本院合議庭裁定由受命法官獨任進行簡式審判程序，判決
如下：
    主    文
陳冠勳施用第一級毒品，累犯，處有期徒刑玖月。
    犯罪事實
一、陳冠勳前於民國93年間，因施用毒品案件，經本院以93年度
    毒聲字第1540號裁定送觀察、勒戒後，因認有繼續施用毒品
    之傾向，復經本院以94年度毒聲字第127號裁定令入戒治處
    所，施以強制戒治，而於94年9月26日執行完畢釋放；又於
    95年間，因施用第一級毒品案件，經本院以95年度訴字第
    2512號判處有期徒刑8月確定。再因施用第一、二級毒品案
    件，經本院以97年度訴字第1397號分別判處有期徒刑9月、7
    月，並定應執行有期徒刑1年2月確定；另因加重竊盜案件，
    經本院以97年度易字第3301號判處有期徒刑8月確定，上揭3
    罪接續執行，並經本院以97年度聲字第4936號裁定合併定應
    執行有期徒刑1年9月確定，而於99年1月20日假釋出監，並
    於99年4月24日假釋期滿，未經撤銷，視為執行完畢。詎其
    猶不知悔悟，於前揭強制戒治執行完畢釋放後5年內，再犯
    上開施用毒品案件後，復基於施用第一級毒品之犯意，於
    100年2月9日晚間8時許，在臺中市○○區○○路227號之1之
    住處，以將第一級毒品海洛因摻入香菸點燃吸食之方式，施
    用第一級毒品海洛因1次。嗣於100年2月12日下午4時50分許
    ，為警持臺灣臺中地方法院檢察署檢察官強制到場（強制採
    驗尿液）許可書，帶同陳冠勳前往臺中市政府警察局清水分
    局三田派出所，於有偵查犯罪職權之臺中市政府警察局清水
    分局三田派出所員警發覺前，同意其採取尿液送驗，並承認
    有上開施用第一級毒品海洛因之犯行，自首而接受裁判，嗣
    經警將依法對其採集之尿液送驗後，而查悉上情。
二、案經臺中市政府警察局清水分局報告臺灣臺中地方法院檢察
    署檢察官偵查起訴。
    理    由
一、本案被告陳冠勳所犯係死刑、無期徒刑、最輕本刑為3年以
    上有期徒刑以外之罪，被告於準備程序中就被訴事實為有罪
    之陳述，經告知簡式審判程序之旨，並聽取公訴人及被告之
    意見後，本院合議庭認為適宜而依刑事訴訟法第273條之1第
    1項規定，裁定由受命法官獨任進行簡式審判程序，且依同
    法第273條之2、第159條第2項之規定，不適用同法第159條
    第1項傳聞法則有關限制證據能力之相關規定，亦不受同法
    第161條之2、第161條之3、第163條之1及第164條至170條規
    定之限制，合先敘明。
二、上揭犯罪事實，業據被告迭於警詢、偵查及本院準備程序、
    審理時供承不諱，且被告於上開時地，經警依法對其採集尿
    液送請詮昕科技股份有限公司以酵素免疫分析法（EIA）檢
    驗與氣相層析質譜儀分析法（GC/MS）複驗結果，確呈嗎啡
    、可待因陽性反應，此有該公司所出具之100年2月25日濫用
    藥物尿液檢驗報告及臺中市政府警察局清水分局委託鑑驗尿
    液代號與真實姓名對照表各1紙附卷可稽，足見被告之自白
    核與事實相符，應可採為論罪科刑之依據。按施用第一、二
    級毒品為犯罪行為，毒品危害防制條例第10條第1項及第2項
    各定有處罰明文。故施用該毒品者，依前揭規定本應科以刑
    罰，惟基於施用毒品之人，兼有病患屬性，乃於刑事政策上
    對合於一定條件之施用者，依同條例第20條、第23條之規定
    ，施以觀察、勒戒及強制戒治之治療，期以保安處分替代刑
    罰，戒斷其身、心癮。嗣因其程序過於繁雜，上揭條例於92
    年7月9日修正公布，自93年1月9日施行，將該第20條、第23
    條之保安處分程序，單純區分為「初犯」、「5年內再犯」
    及「5年後再犯」三種；依其立法理由之說明：「初犯」，
    經觀察、勒戒或強制戒治後，應為不起訴處分或不付審理之
    裁定；經觀察、勒戒或強制戒治執行完畢釋放後，「5年內
    再犯」者，因其再犯率甚高，原實施之觀察、勒戒及強制戒
    治既已無法收其實效，爰依法追訴或裁定交付審理。至於經
    觀察、勒戒或強制戒治執行完畢釋放後，「5年後再犯」者
    ，前所實施之觀察、勒戒或強制戒治已足以遮斷其施用毒品
    之毒癮，為期自新及協助其斷除毒癮，仍適用「初犯」規定
    ，先經觀察、勒戒或強制戒治之程序。從而依修正後之規定
    ，僅限於「初犯」及「5年後再犯」2種情形，始應先經觀察
    、勒戒或強制戒治程序，不能逕行起訴，亦即設為施用毒品
    罪起訴條件之限制。但倘被告於5年內已再犯，經依法再為
    「保安處分」或「追訴處罰」者，縱其第3次（或第3次以上
    ）施用毒品之時間，在初犯之保安處分執行完畢釋放5年以
    後，即非屬「5年後再犯」之情形，且因前有「5年內再犯」
    情形，顯見其再犯率甚高，原實施之保安處分無法收其實效
    ，毋庸仍予寬典處遇，而應依該條例第10條逕予刑罰制裁。
    至於第3次（或第3次以上）施用毒品之時間，是否宜有期間
    限制？以多久為適宜？則分屬刑事政策、專門醫學之範圍，
    非審判機關所能決定，有待循立法途徑解決，此為本院近來
    之統一見解（最高法院98年臺非字第56號判決意旨可資參照
    ）。查被告於93年間，因施用毒品案件，經本院以93年度毒
    聲字第1540號裁定送觀察、勒戒後，因認有繼續施用毒品之
    傾向，復經本院以94年度毒聲字第127號裁定令入戒治處所
    ，施以強制戒治，而於94年9月26日執行完畢釋放：復因施
    用第一級毒品案件，經本院以95年度訴字第2512號判處有期
    徒刑8月確定一節，此有臺灣高等法院被告前案紀錄表1份在
    卷可參。被告既曾於前揭強制戒治執行完畢釋放後5年內，
    再犯上開施用毒品案件而經依法再為追訴處罰，則本案復於
    前揭時、地施用第一級毒品之犯行，即非屬毒品危害防制條
    例第20條第3項所定「5年後再犯」之情形，揆諸前開判決意
    旨及說明，自應逕行追訴處罰。從而，本件事證已臻明確，
    被告犯行洵堪認定，應予依法論科。
三、查海洛因係毒品危害防制條例第2條第2項第1款規定之第一
    級毒品，是核被告所為，係犯毒品危害防制條例第10條第1
    項之施用第一級毒品罪。被告持有第一級毒品海洛因後，進
    而施用，其持有之低度行為應被其施用之高度行為所吸收，
    不另論罪。又被告前因施用第一、二級毒品案件，經本院以
    97年度訴字第1397號分別判處有期徒刑9月、7月，並定應執
    行有期徒刑1年2月確定；再因加重竊盜案件，經本院以97年
    度易字第3301號判處有期徒刑8月確定，上揭3罪接續執行，
    並經本院以97年度聲字第4936號裁定合併定應執行有期徒刑
    1年9月確定，而於99年1月20日假釋出監，並於99年4月24日
    假釋期滿，未經撤銷，視為執行完畢，此有上開臺灣高等法
    院被告全國前案紀錄表1份在卷可參，其於有期徒刑執行完
    畢後5年以內，故意再犯本案有期徒刑以上之罪，構成累犯
    ，應依刑法第47條第1項規定，加重其刑。另按刑法第62條
    所謂發覺，固非以有偵查犯罪權之機關或人員確知其人犯罪
    無誤為必要，而於對其發生嫌疑時，即得謂為已發覺；但此
    項對犯人之嫌疑，仍須有確切之根據得為合理之可疑者，始
    足當之，若單純主觀上之懷疑，要不得謂已發生嫌疑，最高
    法院72年臺上字第641號判例要旨著有明文；復按刑法第62
    條之所謂發覺，係指有偵查犯罪職權之公務員已知悉犯罪事
    實與犯罪之人而言，而所謂知悉，固不以確知其為犯罪之人
    為必要，但必其犯罪事實，確實存在，且為該管公務員所確
    知，始屬相當。如犯罪事實並不存在而懷疑其已發生，或雖
    已發生，而為該管公務員所不知，僅係推測其已發生而與事
    實巧合，均與已發覺之情形有別，最高法院75年臺上字第
    1634號判例要旨亦闡述至明。本件被告於上揭時地經警持臺
    灣臺中地方法院檢察署檢察官強制到場（強制採驗尿液）許
    可書，帶同前往臺中市政府警察局清水分局三田派出所實施
    採尿時，員警並未自被告身上查獲任何毒品或供施用毒品之
    工具，被告雖經警方列為毒品管制人口，然被告先前是否曾
    有施用毒品紀錄及其過去之素行表現，如同被告之犯罪前科
    資料，僅為其品格證據之一項，並無從據以評斷被告於為警
    查獲前有施用毒品之犯行，員警並無任何確切根據而對被告
    產生施用毒品犯罪之合理可疑，更遑論業已確知被告上開施
    用第一級毒品海洛因之犯行，至多只為單純主觀上懷疑或推
    測，而與刑法第62條所稱之發覺尚屬有別。是被告於具有偵
    查犯罪職權之機關或人員發覺其上開施用第一級毒品海洛因
    犯行前，於員警製作警詢筆錄時主動向有偵辦犯罪職務之員
    警坦承其施用第一級毒品海洛因之犯行，並同意警方採取尿
    液送驗而接受裁判一情，此有100年2月12日警詢筆錄1份附
    卷足憑，本院審酌當時情狀，認與自首要件相符，爰依刑法
    第62條前段規定，減輕其刑。爰審酌被告前有多次施用毒品
    紀錄，本案再度施用第一級毒品之犯行，顯見其意志不堅，
    而其施用毒品足以導致精神障礙、性格異常，甚至造成生命
    危險，戕害一己之身體健康；惟念其犯後坦承犯行，態度尚
    稱良好，兼衡其智識、生活狀況及公訴人合併具體求刑有期
    徒刑11月稍嫌過重等一切情狀，量處如主文所示之刑，以資
    懲儆。
據上論斷，應依刑事訴訟法第273條之1第1項、第299條第1項前
段，毒品危害防制條例第10條第1項，刑法第11條前段、第47條
第1項、第62條前段，判決如主文。
本案經檢察官廖育賢到庭執行職務。
中    華    民    國  100    年    9    月     6    日
                  刑事第三庭    法  官  黃麗玲
以上正本證明與原本無異。
如不服本判決應於收受判決後10日內向本院提出上訴書狀，並應
敘述具體理由；其未敘述上訴理由者，應於上訴期間屆滿後20日
內向本院補提理由書（均須按他造當事人之人數附繕本）「切勿
逕送上級法院」。
中    華    民    國  100    年    9    月     6    日
                                書記官  黃毅皓
附錄論罪科刑法條：
毒品危害防制條例第10條
施用第一級毒品者，處 6 月以上 5 年以下有期徒刑。